臺灣新北地方法院刑事判決
110年度智易字第50號
公  訴  人  臺灣新北地方檢察署檢察官
被      告  阮彥銘


上列被告因違反商標法案件，經檢察官提起公訴（110年度調偵
續字第1號），本院判決如下：
    主  文
阮彥銘犯商標法第九十七條之透過網路方式販賣侵害商標權之商
品罪，處有期徒刑伍月，如易科罰金，以新臺幣壹仟元折算壹日
。扣案如附表編號1、2所示之物品及帳冊貳本均沒收。未扣案之
犯罪所得新臺幣伍佰捌拾柒元沒收，於全部或一部不能沒收或不
宜執行沒收時，追徵其價額。
　　事  實
一、阮彥銘明知如附表編號1、2所示註冊/審定號之商標圖樣，
    各係美商蘋果公司(下稱蘋果公司)、南韓商三星電子股份有
    限公司(下稱三星公司)向我國經濟部智慧財產局申請註冊獲
    准並取得商標權之商標，指定使用於電纜、耳機、連接線、
    充電器、電線、電纜及轉接器、貼紙、紙製容器、小冊子、
    說明手冊及簡介、充電頭及充電線等，且仍於商標專用期間
    內，非經如附表所示商標權人之同意或授權，不得於同一或類
    似商品使用相同或近似之註冊商標，且明知侵害商標權之商
    品不得販賣、或意圖販賣而持有、陳列；亦明知其於民國107
    年2月間某日時前至108年5月28日11時1分許為警查獲時止，
    向不詳廠商以平均每件新臺幣（下同）60元至250元之價格
    所進貨購買如附表所示之商標圖樣之商品，均係未得如附表
    所示商標權人之同意或授權，於同一或類似商品上使用相同
    或近似之註冊商標之侵害商標權之商品，竟仍基於意圖販賣
    而持有、透過網路方式販賣、陳列侵害商標權之商品之接續
    犯意，於取得並持有印有如附表所示之商標圖樣之侵害商標
    權之商品（下稱本案商品）後，自107年2月間起至108年5月
    28日11時1分許為警查獲時止，在新北市○○區○○路000巷00號
    7樓住所，利用手機或電腦設備連結網際網路，分別向露天市
    集國際資訊股份有限公司、香港商雅虎資訊股份有限公司台
    灣分公司架設之「露天拍賣」、「雅虎奇摩拍賣」網際網路交
    易平台網站（下分別稱露天拍賣、雅虎奇摩拍賣）申請帳號「
    ios5889」、「ios791003」以「配件救星」、「蘋果鋪」網
    路賣場從事網路拍賣業務，復將本案商品公開陳列於上開網
    路賣場供不特定消費者前往選購，嗣經警執行網路巡邏勤務
    時發現上開網路賣場拍賣資訊，遂基於蒐證之目的，以199
    元、199元、189元(均不含運費)採證購買外包裝印有附表編
    號1商標圖樣之充電器3件及傳輸線1件，經送交商標權利人
    鑑定後，確認屬侵害商標權之商品，再經警於108年5月28日
    11時1分許，持臺灣新北地方法院核發之108年聲搜字第806
    號搜索票至阮彥銘上開住所執行搜索，並扣得本案商品共2,
    661件（含採證物3件）與賣場經營帳冊2本，再將所扣得物
    品送交商標權利人鑑定，確認亦屬侵害商標權之商品無訛，
    因而查悉上情。
二、案經蘋果公司訴由內政部警政署保安警察第二總隊移送臺灣
    新北地方檢察署檢察官偵查起訴。
    理  由
一、本件認定事實所引用之卷內文書證據及物證之證據能力部分
    ，並無證據證明係公務員違背法定程序所取得，檢察官、被
    告阮彥銘於本院均未主張排除前開物證之證據能力，且迄本
    院言詞辯論終結前均未聲明異議，本院審酌前開文書證據及
    物證，並無顯不可信之情況與不得作為證據之情形，依刑事
    訴訟法第158條之4反面解釋及第159條之4規定，認均有證據
    能力。
二、認定犯罪事實所憑之證據及理由 　　
    訊據被告阮彥銘於本院中固坦承有於上開時地，在露天拍賣
    、雅虎奇摩拍賣申請帳號「ios5889」、「ios791003」以「
    配件救星」、「蘋果鋪」網路賣場刊登並販賣本案商品，惟
    矢口否認有何意圖販賣而持有、透過網路方式販賣、陳列侵
    害商標權之商品犯行，辯稱：伊係利用通訊軟體LINE登入證
    人即綽號「老闆」之周鴻智所建立之「大智-華陵二手機/配
    件/維修料批發」群組，向證人訂購本案商品，再至證人所
    經營址設新北市○○區○○路0段0號之「PHONE通訊」實體店面
    取貨，伊認為雖然進貨價格只有60元至250元不等，但正品5
    、600元是有包括營業費用，自己賣應該不用這個成本，貼
    紙是在網路上看到就買了，覺得比較好看，包材是證人那邊
    就會附，因為上面寫正原廠，所以伊認為是正版的，但批貨
    時並無詢問是否為真品，但伊不知道伊賣的東西有侵害商標
    權的問題，也不是故意要賣云云。
  ㈠經查：
　　⒈如附表編號1、2所示之商標，分係蘋果公司、三星公司申
      請核准註冊，指定使用於電纜、耳機、連接線、充電器、
      貼紙、紙製容器、小冊子、說明手冊及簡介等商品，且仍
      在商標權專用期間內，有經濟部智慧財產局商標資料檢索
      服務8份（商標註冊號：00000000、00000000、00000000
      、00000000號、00000000、00000000、00000000、000000
      00號）在卷可稽。
　　⒉而被告以「配件救星」、「蘋果鋪」於露天拍賣、雅虎奇摩
      拍賣從事網路拍賣業務，經警執行網路巡邏勤務時發現上
      開網路賣場拍賣資訊，於108年2月25日12時23分許，在上
      開網路賣場，以199元、199元、189元(均不含運費)購買
      外包裝印有附表編號1商標圖樣之電源轉接器3件及傳輸線
      1件，經接受過蘋果公司鑑定所購得知轉接器及傳輸線確
      屬仿冒品，而提出告訴，經警持本院搜索票至被告住所執
      行搜索，並扣得如附表編號1、2所示本案商品共2,661件
      （含採證物3件）與賣場經營帳冊2本，業據被告於警詢、
      偵查及本院中供承在卷(新北地方檢察署108年度偵字第36
      928號卷第7至11、130至131、本院卷第46頁)，並有被告
      於露天拍賣、雅虎奇摩拍賣之「配件救星」、「蘋果舖」
      網路賣場列印資料6張、露天拍賣登記資料1份【雅虎奇摩
      拍賣帳號Z0000000000、Z0000000000；露天拍賣帳號ios5
      889】、採證物（電源轉接器3件、傳輸線1件）照片7張、
      APPLE真品與仿冒品鑑定報告（含仿品照片）及鑑定能力
      證明書共4份、扣案賣場經營帳冊2本暨內頁翻拍照片43張
      、內政部警政署保安警察第二總隊刑事警察大隊108年5月
      28日搜索扣押筆錄、扣押物品目錄表及收據各1份、扣押
      物品清單在卷可稽。
　　⒊經警將本案扣案物送交商標權利人鑑定，確認亦屬侵害商
      標權之商品無訛，有告訴人蘋果公司刑事告訴狀及委任狀
      、鑑定能力證明書各1份、APPLE真品與仿冒品驗證報告及
      仿品照片、市值估價單各1份；被害人三星公司提出之委
      任狀1份、恒鼎知識產權代理有限公司108年7月3日鑑定報
      告書及鑑定能力證明書1份附卷可憑，上開事實，均堪認
      定。
  ㈡被告雖以前詞置辯，並提出LINE通訊軟體群組「華陵通訊配
    件二館（235）」（用戶名稱：大智－華陵二手機/配件、維
    修料批發）截圖照片1份、免用統一發票收據2紙為據。
　　⒈但觀被告所提出之上開收據2紙，其上並無任何出售人、買
      受人或交易日期之記載，是否可信，誠非無疑。且證人周
      鴻智於偵查中證稱：被告提供的收據不是伊開立的，伊沒
      有印象被告有跟伊拿過貨，加上被告沒有店面，伊應該不
      會出貨給他，如果被告是跟伊買的至少要有通話紀錄，包
      材自從知道是仿冒的就沒有附過了，也沒有附過說明書，
      這是被告個人行為，伊真的不認識被告，而且同行的群組
      很容易就可以拿到伊的名片等資料等語(同署110年度調偵
      續字第1號卷第34、44至45頁)；於本院審理中亦證稱：伊
      不認識被告，由被告遭查扣的耳機部分有透明塑膠、充電
      線的包材也跟伊所販售的商品不同，伊沒有出貨給被告等
      語(本院卷第238至239頁)，已與被告所辯齟齬。
　　⒉且縱本案扣案物確係被告向證人周鴻智所購入，證人周鴻
      智於另案偵查中供稱：伊所販售之仿冒品通常都是搭送給
      客人，或是以差不多價錢賣給同行，也都會跟同行說是大
      陸買來的、不是正品等語(同署109年度偵字第11919號卷
      第223頁)；於本院中亦證稱：伊僅以進價加5元為售價，
      由價格就可知不可能是正品等語(本院卷第238至239頁)。
      而被告購入本案蘋果公司傳輸線(0.5公尺進價85元、售價
      150元；1公尺進價80元、售價199元；2公尺進價110元、
      售價299元)、充電頭(一般進價65元、售價170元；快充進
      價155元、售價400元)、三星公司傳輸線(1公尺進價30元
      、售價50至79元；1.5公尺進價40元、售價99元)、充電頭
      (一般進價70元、售價125至149元；快充進價80元、售價2
      00元)，有扣案之帳冊內頁影本在卷可查(本院卷第206至2
      07頁)，可知本案商品之進價甚低。且以本案商品之出售
      人既未提供任何真品來源之證明文件，被告自無從主張其
      主觀上對於所購買之配件為真品一事，有何合理之信賴基
      礎。
　　⒊末以被告於其「配件救星」、「蘋果鋪」網路賣場刊登販
      賣本案商品時，其商品描述係「蘋果APPLE充電器…『原廠
      適用』」或「蘋果APPLE『原裝』充電器…」（108年度偵字第
      36928號卷第13、15、17頁），可見被告明知所販售之本
      案商品並非「原廠」真品，方刻意以「原廠適用」、「原
      裝」等字語避免遭買家檢舉廣告不實或遭警察網路巡邏時
      查悉。並由被告既另購入Apple貼紙1,993枚及包材122件
      ，而一般真品手機零件之銷售並不會將其與包材分開販賣
      ，是被告明知其所販售之商品並非真品，故而另行購入貼
      紙、包材等件，是被告顯具「明知」之主觀犯意無疑。
  ㈢綜上，被告所辯均不足採信，本案事證明確，被告之犯行堪
    予認定，應依法論科。　　　　
三、論罪科刑　
　㈠核被告所為，係犯商標法第97條後段之透過網路方式販賣侵
    害商標權之商品罪。其意圖販賣而持有及透過網路方式陳列
    侵害商標權之商品之低度行為，均應為其透過網路方式販賣
    侵害商標權之商品之高度行為所吸收，不另論罪。至本案雖
    係員警基於查證之目的而佯裝消費者向被告購買仿冒商標商
    品，但販入或單純持有仿冒商標商品並無刑事責任(此與毒
    品危害防制條例第11條就單純持有毒品即有刑罰不同)，且
    員警係於付款完畢取得被告所寄送之商品後，經送請商標權
    利人鑑定始知為仿冒品，再循線查獲被告(此與檢警以釣魚
    方式當場查獲面交毒品之犯罪嫌疑人亦有不同)，尚難逕認
    員警於下標購買時主觀上無完成交易之真意，而不能論以販
    賣既遂，僅能論以同條以網路方式「意圖販賣而陳列」侵害
    商標權之商品罪，附此說明。被告於107年2月間起至108年5
    月28日11時1分許為警查獲止，陸續透過網路方式販賣侵害
    商標權之商品行為，係基於單一犯意，在密接之時間、地點
    實施上揭行為，在刑法評價上，以視為數個舉動之接續施行
    ，合為包括之一行為予以評價，較為合理，應論以接續犯之
    一罪。另被告係以一販賣侵害商標權商品行為，同時侵害如
    附表所示之商標權人之商標權法益，為想像競合犯，應依刑
    法第55條之規定，從一重處斷。
　㈡爰以行為人之責任為基礎，審酌商標有使消費者辨識商品及
    服務來源，不使產生混淆誤認之功用，進而有建立企業及商
    品形象之功能，企業經營者因而投入大量資金及商品行銷以
    維護其商標，被告為圖己利，在其「配件救星」、「蘋果鋪
    」網路賣場，以不詳方式購買來路不明之蘋果公司、三星公
    司手機等配件，混充為原廠配件，販賣予不知情之消費者，
    不僅影響商標權人之市場利益，亦使消費者對商品來源及價
    值形成混淆，甚至可能因產品品質不良，造成安全上問題，
    而衍生商品責任糾紛，對於商標權人長久建立之形象與聲譽
    造成嚴重之危害，及被告查獲之商品數量、犯罪時間、所獲
    利益，於本院中自陳大學畢業、未婚、在家幫忙、須扶養母
    親而經濟勉持之智識程度及家庭經濟狀況，暨其犯後否認犯
    行、未與告訴人蘋果公司或被害人三星公司和解或賠償之態
    度等一切情狀，量處如主文所示之刑，並諭知易科罰金之折
    算標準，以示懲儆。
四、沒收
　㈠按侵害商標權、證明標章權或團體商標權之物品或文書，不
    問屬於犯罪行為人與否，沒收之，商標法第98條定有明文。
    扣案如附表編號1至2所示之物品，均係侵害商標權之商品，
    不問屬於犯罪行為人與否，應依商標法第98條規定宣告沒收
    之。
　㈡次按供犯罪所用、犯罪預備之物或犯罪所生之物，屬於犯罪
    行為人者，得沒收之，但有特別規定者，依其規定，刑法第
    38條第2項亦有明文。扣案之帳冊2本，係被告用以紀錄販賣
    本案商品，為被告所有供本案犯罪所用之物，爰依刑法第38
    條第2項前段規定，宣告沒收之。
　㈢被告販賣如附表編號1之蘋果公司(電源轉接器3件、傳輸線1
    件)之價金合計587元，為其犯罪所得，雖未扣案，仍應依刑
    法第38條之1第1項前段、第3項之規定宣告沒收，並於全部
    或一部不能沒收或不宜執行沒收時，追徵其價額。至被告於
    偵查中雖曾自承販賣侵害商標權之商品每月可賺得約1萬元
    等語。惟被告於本院審理中業改稱：伊自107年2月開始記帳
    到108年5月21日，但伊有自己並請別人做假交易灌高成交數
    量及評價，伊沒有其他證據可以證明實際賣出的仿冒品數量
    等語(本院卷第249至251頁)，本案除員警所購得上開採證物
    經送請商標權人鑑定外，復無其他證據足資證明被告所販售
    者亦為侵害商標權之商品，自無從僅憑被告上開帳冊2本而
    推算其本案犯行另受有其他犯罪所得，尚無從據此宣告沒收
    ，附此說明。
據上論斷，應依刑事訴訟法第299 條第1項，商標法第97條、第9
8條，刑法第11條、第55條、第41條第1 項前段、第38條之1 第1
 項前段、第3 項，判決如主文。
本案經檢察官陳伯青偵查起訴，經檢察官陳漢章到庭執行職務。
中    華    民    國    111   年     3    月    23    日
                  刑事第十九庭    法  官  許博然 　　

附錄本案所犯法條全文
商標法第97條（罰則）
明知他人所為之前二條商品而販賣，或意圖販賣而持有、陳列、
輸出或輸入者，處 1 年以下有期徒刑、拘役或科或併科新臺幣
5 萬元以下罰金；透過電子媒體或網路方式為之者，亦同。

【附表】
編號 商標權人 商標圖樣 商標註冊/審定號 商標專用期限 指定商品 扣案之侵害 商標權商品 1 美商蘋果公司  00000000 110年3月31日 電纜 充電線277件、耳機14件、貼紙1,993件、包材118件（外包裝紙盒10件、說明書108件）、充電頭217件（含採證物3件）     00000000 108年6月30日 耳機     00000000 114年10月15日 連接線     00000000 112年12月31日 充電器、電線、電纜及轉接器、耳機、貼紙、紙製容器、小冊子、說明手冊及簡介  2 南韓商三星電子股份有限公司  00000000 109年12月15日 充電頭、充電線、耳機 充電頭18件、充電頭線10件、耳機14件    00000000 114年5月15日      00000000 114年6月30日      00000000 117年10月31日